臺灣高雄地方法院行政訴訟判決
110年度交字第291號
原      告  洪明順  

訴訟代理人  張永昌律師
被      告  高雄市政府交通局

代  表  人  張淑娟  
訴訟代理人  蘇健義  
上列當事人間交通裁決事件，原告不服被告民國110 年7 月6 日
高市交裁字第32-BFNA70091號裁決，提起行政訴訟，本院判決如
下：
    主  文
原告之訴駁回。
訴訟費用新臺幣參佰元由原告負擔。
    事實及理由
一、程序事項：本件為交通裁決事件，依兩造所述各節及卷內資
    料所示，本件事證已臻明確，本院認無經言詞辯論之必要，
    爰依行政訴訟法第237 條之7 之規定，不經言詞辯論而為判
    決。
二、事實概要：原告於民國110 年5 月13日17時30分許騎乘車牌
  &0000; 號碼000-0000號普通重型機車（下稱系爭機車），在
    高雄市○○區○○路000號，因有「汽機車駕駛人行駛於道路，
    手持香菸、吸食、點燃香菸致有影響他人行車安全」之違規
    行為，經取締警員舉發時察覺有飲酒而要求原告酒測，原告
    卻有「拒絕接受酒精濃度測試之檢定」之違規行為，經高雄
    市政府警察局林園分局（下稱舉發機關）員警填掣高市警交
    字第BFNA70090（騎車吸食香菸部分未據原告起訴）、BFNA7
    0091號舉發違反道路交通管理事件通知單（下稱舉發通知單
    ）當場舉發。嗣原告於應到案日期前之110 年5 月26日向被
    告陳述不服，經被告函詢舉發機關後，認原告確有上揭違規
    行為，乃依行為時（下同）道路交通管理處罰條例（下稱處
    罰條例）第31條之1 第3 項、第35條第4 項第2款、第67條
    第2 項規定，於110年7 月6 日開立高市交裁字第32-BFNA70
    090（騎車吸食香菸部分未據原告起訴）、32-BFNA70091號
    裁決書（下稱原處分），分別裁處原告「罰鍰新臺幣（下同
    ）600 元」、「罰鍰180,000 元，吊銷駕駛執照（3 年內不
    得重新考領駕駛執照），並應參加道路交通安全講習」。原
    告不服，遂提起行政訴訟。
三、原告主張：
  ㈠就騎車吸食香菸部分，原告當時係因手叨香菸騎車，並無邊
　  騎邊抽菸之情形，也無亂丟菸蒂之行為，且附近沒有車人車
    ，而員警不是衛生單位，似無權取締原告之騎車叼菸之行為
    。
　㈡就拒絕酒測部分，原告並無酒後駕車之行為，取締警員亦未
    踐行告知原告應受裁處之法律效果，未善盡事前告知義務，
    顯然有違正當法律程序，舉發程序存有嚴重瑕疵，又原處分
    關於吊銷駕駛執照（3 年內不得重新考領駕駛執照）之裁罰
    部分，顯屬過重，嚴重妨害原告權利，蓋
　⒈原告手叨香菸騎車當時附近沒有人車，原告之行為依當時具
    體實際情狀，應無「已發生危害」之情形，例如已駕車肇事
    ；亦無「依客觀合理判斷易生危害」之情形，例如車輛蛇行
    、猛然煞車、車速異常等。故依當時客觀之情形判斷，根本
    無法認定原告有酒駕之合理可疑性。
　⒉又查原告係抵達羊肉店後，就將系爭機車停放於店門口，然
    後進去找朋友餐敘。原告之飲酒行為是在羊肉店裡面，而且
    是在原告將系爭機車停放好之後才入店内飲酒並無任何酒後
    駕車之違法行為，員警要求原告進行酒測，顯與法不合。
　⒊員警於要求原告進行酒測之時，並未依照取締酒後駕車作業
    程序之規定「對疑似酒後駕車者實施酒測之程序時，受檢人
    如拒絕接受酒測，警察應先行勸導並告知拒絕之法律效果，
    如受檢人仍拒絕接受酒測，始得加以處罰。」進行之。亦即
    現場員警未向原告宣示表明，如果拒絕酒測，【拒測會罰18
    萬、吊銷駕照3 年、要道安講習、要扣車】等相關罰則，致
    使原告不知員警將以酒駕拒測之規定處罰原告，造成原告權
    益受損，員警之執法程序顯有違法瑕疵等語。並聲明：原處
    分撤銷。
四、被告則以：經檢視舉發機關查復略以：「旨揭車輛於110年5
    月13日17時30分許，行經本市○○區○○路000號前，因駕駛機
    車行駛於道路，手持香菸、吸食、點燃香菸致有影響他人行
    車安全遭員警攔查並發現有酒後駕車之嫌，經員警告知拒測
    之法律效果，仍拒絕接受酒精濃度測試。」依前揭員警證述
    內容，足認員警依原告狀態（手持香菸、吸食、點燃香菸致
    有影響他人行車安全）及身上散發濃厚酒味，依客觀合理判
    斷該車輛為「易生危害」之交通工具且原告有酒後駕車之行
    為，進而要求原告進行酒測，乃係依據警察職權行使法第8 
    條第1 項第3 款所為，原告自有配合進行酒測之義務；復經
    檢視採證影片（檔名末3碼為322）可見：畫面時間17:23:53
    -原告騎乘車輛於對向車道，員警見原告有手持香菸、吸食
    之情形，遂迴轉進行攔查、17:24:18-原告(身著藍衣者)站
    立於店家門口，尚未進入店家內時，員警即攔查原告，並可
    見原告手持香菸；（檔名末3碼為323）可見：畫面時間17:2
    5:18-員警要求原告對酒測檢知器吹氣，可見有閃光反應；
    （檔名末3碼為065）可見：畫面時間17:44:00-原告自述飲
    用一杯高粱酒；（檔名末3碼為334）可見：畫面時間17:59:
    43-員警：「你如果不要吹氣，就是拒測，罰新臺幣18萬，
    駕照吊銷，3年內不得考領，機車移置保管，參加道路安全
    講習、18:00:11-員警：「要拒測，你如果認為程序有問題
    到監理所申訴」，原告點頭示意…影片結束，足認員警已完
    整告知拒絕接受酒測之法律效果後，原告仍拒絕酒測，堪認
    其自屬「拒絕接受酒精濃度測試檢定」之情無訛。是原告於
    前揭時間、地點確有「拒絕接受酒精濃度測試之檢定」之違
    規行為，被告據以裁處，洵無不合等語，資為抗辯。並聲明
    ：原告之訴駁回。
五、本院之判斷：
  ㈠按「汽機車駕駛人有下列各款情形之一者，處180,000 元罰
    鍰，並當場移置保管該汽機車、吊銷其駕駛執照及施以道路
    交通安全講習；如肇事致人重傷或死亡者，吊銷其駕駛執照
    ，並不得再考領：2 、拒絕接受第1 項測試之檢定。」、「
    汽車駕駛人，曾依…第35條第4 項前段…規定吊銷駕駛執照者
    ，3 年內不得考領駕駛執照。」、「汽車駕駛人，因違反本
    條例及道路交通安全規則之規定，受吊銷駕駛執照處分時，
    吊銷其執有各級車類之駕駛執照。」處罰條例第35條第4 項
    第2 款、第67條第2 項前段、第68條第1 項定有明文。
  ㈡又按「警察對於已發生危害或依客觀合理判斷易生危害之交
    通工具，得予以攔停並採行下列措施：1、要求駕駛人或乘
    客出示相關證件或查證其身分。3、要求駕駛人接受酒精濃
    度測試之檢定。」警察職權行使法第8條第1項第1款、第3款
    亦定有明文。又依司法院釋字第699號解釋理由書揭櫫：「
    依法維持公共秩序，保護社會安全，防止一切危害，促進人
    民福利，乃警察之任務（警察法第2條規定參照）。警察對
    於已發生危害或依客觀合理判斷易生危害之交通工具，得予
    以攔停，要求駕駛人接受酒精濃度測試之檢定（以下簡稱酒
    測；警察職權行使法第8條第1項第3款、刑法第185條之3、
    處罰條例第35條及道路交通安全規則第114條第2款規定參照
    ），是駕駛人有依法配合酒測之義務。而主管機關已依上述
    法律，訂定取締酒後駕車作業程序，規定警察對疑似酒後駕
    車者實施酒測之程序，及受檢人如拒絕接受酒測，警察應先
    行勸導並告知拒絕之法律效果，如受檢人仍拒絕接受酒測，
    始得加以處罰。」之意旨，鑒於汽車駕駛人拒絕接受酒測，
    或為逃避其酒後駕車致可能受刑法第185條之3公共危險罪之
    處罰，或未認識拒絕酒測之處罰效果，以及酒後駕駛，不只
    危及他人及自己之生命、身體、健康、財產，妨害公共安全
    及交通秩序，且駕駛人本有依法配合酒測之義務，為杜絕此
    種僥倖心理，促使汽車駕駛人接受酒測之效果，防堵酒駕管
    制之漏洞，有效遏阻酒後駕車行為，是以駕駛人如拒絕接受
    酒測檢定時，經執勤警員勸導並告知拒絕酒測之法律效果，
    而受檢人已有將受此種處罰之認知，仍執意拒絕接受酒測，
    自應依前揭處罰條例第35條第4項規定予以處罰，併予敘明
    。
　㈢經查，原告有事實概要欄所載之交通違規行為一節，有被告
    提出之高雄市政府警察局林園分局110 年7 月30日高市警林
    分交字第11072284400 號函、110 年6 月8 日高市警林分交
    字第11071792700 號函及採證光碟等附卷可稽，並經本院當
    庭勘驗採證光碟，勘驗結果為「畫面時間17:23:53-原告騎
    乘車輛於對向車道，員警見原告有手持香菸、吸食之情形，
    遂迴轉進行攔查、17:24:18-原告（身著藍衣者）站立於店
    家門口，尚未進入店家内時，員警即攔查原告，並可見原告
    手持香菸；（檔名末3碼為323)可見：畫面時間17:25:18-員
    警要求原告對酒測檢知器吹氣，可見有閃光反應；（檔名末
    3碼為065)可見：畫面時間17:44:00-原告自述飲用一杯高粱
    酒；（檔名末3碼為334)可見：畫面時間17:59:43-員警：「
    你如果不要吹氣，就是拒測，罰新臺幣18萬，駕照吊銷，3
    年内不得考領，機車移置保管，參加道路安全講習、18:00:
    11-員警：『要拒測，你如果認為程序有問題到監理所申訴』
    ，原告點頭示意…影片結束。」等情，有本院111 年3
　　月15日勘驗筆錄在卷可查。故原告之違規事實，洵堪認定。
  ㈣原告雖主張手叨香菸騎車不構成已發生危害或屬客觀合理判
    斷易生危害之情形，其並無接受酒測之義務，且警員係在其
    停車後始予酒測，於法不合云云。惟查，⑴警察職權行使法
    第8條第1項所謂「依客觀合理判斷易生危害」，係指危害尚
    未發生，但評估具體個案之現場狀況，認有可能發生危害者
    即屬之。警察職權行使法第8條第1項第3款授權警員實施酒
    測檢定之規定，乃是基於警員執行交通稽查勤務之必要性所
    設，警員固不能毫無理由對駕駛人實施酒測，然只要有事實
    足認駕駛人有酒後駕車之可能性，其發動門檻即已足備，而
    得對易生危害之交通工具駕駛人實施酒測。本件原告因駕駛
    機車行駛於道路時手持香菸，不論是否影響交通安全，因有
    酒味遭取締警員察覺，依警員客觀、合理判斷可能發生危害
    者，即得依處罰條例第35條第1項實施酒測檢定，用以判定
    是否違反處罰條例。⑵又所謂「攔停」，並非須駕駛人於行
    進中被「攔停」，始得對其進行酒測。否則任何酒駕之人一
    旦見有員警在前攔檢，豈非均得以下車、離開車輛或類似主
    張攔檢時非處於駕車狀況，以規避接受酒測，則員警對駕駛
    人施以酒測，不以對於行進中駕駛人「攔停」為前提，僅須
    依客觀事實合理判斷有無酒醉及駕駛車輛之事實已足。是以
    ，在駕駛人遭警員依法攔停並告知拒絕酒測之法律效果後，
    駕駛人若仍執意拒絕接受酒測，自應依法加以處罰，此亦符
    合司法院釋字第699號解釋之意旨。
　㈤原告另主張其當時已停車，並於屋內飲酒二杯後始遭到來之
    警員要求酒測，且警員未告知拒絕酒測之法律效果云云。惟
    查，原告停車後尚未進屋即遭警員要求酒測，以及警員於酒
    測過程中曾告知原告如果不要吹氣，就是拒測，罰新臺幣18
    萬，駕照吊銷，3年内不得考領，機車移置保管，參加道路
    安全講習，原告仍拒測等情，有前揭勘驗筆錄在卷可稽，足
    認原告上開主張，並非屬實，不足採信。另原告爭執騎乘機
    車手叨香菸是否違法一事，因原告就該違規行為未提起行政
    訴訟，自不在本件審理範圍，併予敘明。
　㈥綜上所述，原告於上述時、地確有「絕接受酒精濃度測試之
    檢定」之違規行為，被告依處罰條例第35條第4 項第2 款、
    第67條第2 項前段規定，以原處分裁處原告「罰鍰180,000 
    元，吊銷駕駛執照（3 年內不得重新考領駕駛執照），並應
    參加道路交通安全講習」，於法有據。原告訴請撤銷，為無
    理由，應予駁回。
六、本件判決基礎已臻明確，兩造其餘攻防方法及訴訟資料經本
    院斟酌後，核與判決結果不生影響，不另一一論述，併此敘
    明。
七、本件第一審裁判費為300 元，應由原告負擔，爰確定第一審
    訴訟費用額如主文第2 項所示。
據上論結，本件原告之訴為無理由，依行政訴訟法第237 條之7 
、第237 條之8 第1 項、第237 條之9 第1 項、第236 條、第98
條第1 項本文，判決如主文。
中　　華　　民　　國　　111 　年　　7 　　月　　4 　　日
                  行政訴訟庭  法  官  吳文婷
上為正本係照原本作成。
如不服本判決，應於判決送達後20日內，向本院提出上訴狀並表
明上訴理由（原判決所違背之法令及其具體內容或依訴訟資料可
認為原判決有違背法令之具體事實），其未載明上訴理由者，應
於提出上訴後20日內向本院補提理由書（上訴狀及上訴理由書均
須按他造人數附繕本，如未按期補提上訴理由書，則逕予駁回上
訴），並應繳納上訴裁判費新臺幣750 元。
中　　華　　民　　國　　111 　年　　7 　　月　　4 　　日
                              書記官  洪嘉慧